臺灣臺南地方法院刑事判決　　　　　　　　　　　　　九十一年度訴字第二五八號
　　公　訴　人　臺灣臺南地方法院檢察署檢察官
　　被　　　告　丙　○　○
　　指定辯護人　本院　公設辯護人　甲　○　○
右列被告因公共危險案件，經檢察官提起公訴（九十一年度偵字第一七一四號），本
院判決如左：
    主  文
丙○○放火燒燬現供人使用之住宅，處有期徒刑貳年，緩刑肆年。並於刑之執行完畢
或赦免後，令入相當處所，施以監護年。
    事  實
一、丙○○係精神耗弱人，因久病厭世，竟企圖自殺，而基於放火之故意，於民國九
    十一年二月十二日七時二十分許，在其與妻兒居住之位於臺南縣佳里鎮禮化里三
    七三號住處西側臥室內，將房門以鐵釘釘死後，以預備之打火機點燃衣服，使之
    延燒至該臥室之天花板及屋頂，致該臥室內部物品幾乎完全燒毀，以及該臥室屋
    瓦燒毀掉落，而使上開供人使用之住宅內臥室燒毀而喪失其效用。嗣發現火勢已
    燃，便喊叫住在隔壁（臺南縣佳里鎮禮化里三七二號）尚在熟睡之堂兄丁○○，
    要丁○○趕快逃離現場並報警，經丁○○向警局及消防隊報案隨即將火勢撲滅，
    丙○○並向警方自首，坦承上情。
二、案經臺南縣警察局佳里分局報請臺灣臺南地方法院檢察署檢察官偵查起訴。
    理  由
一、訊據被告於本院審理時雖辯稱：伊是要自殺，抽香煙時不小心燒到的云云（見本
    院卷第一三八頁），惟查：
    (一)右揭事實，業據被告丙○○於警訊、偵查及本院調查時坦承不諱，核與證人丁○○於警訊時證述之情節相符，且證人即被告之妻乙○○○於本院調查時亦證
      稱：被告放火時，伊在家，被告當天有跟伊說要自殺，當時被告將房門都釘起
      來，要伊先出去，伊就去上廁所，之後房間就冒火，伊一直拜託被告，被告才
      從窗口跳出來等語（見本院卷第二八至二九頁），足見被告當時確係企圖自殺
      而縱火。又佳里鎮禮化里三七三號民宅火警案，火災現場大廳西側臥室有燃燒
      現象，經火勢燃燒內部物品幾乎完全燒損，且僅該臥室屋瓦燒損掉落，查看起
      火的臥室物品燒損情形，置於臥室西側之木質櫥櫃受熱燒損情形以東側較為嚴
      重，置於臥室東側之木質衣櫥受熱燒損情形則以西側較為嚴重，顯示火流方向
  係由臥室中央往東、西兩側延燒，是以研判起火處為佳里鎮禮化里三七三號民
      宅大廳西側臥室中央；且女屋主乙○○○於勘查時表示屋主丙○○將大門釘死
      ，並將衣服丟於臥室地板上，與起火處清理時發現許多未完全燒損之衣服相符
      ，又現場勘查時未發現足以引起火災之發火源，是以研判本案之起火原因以明
      火引燃易燃性物品致引起女災之可能性最大等情，有台南縣警察局佳里分局九
      十一年三月八日佳警刑字第○九一○○○六三五五號函附之佳里鎮禮化里三七
      三號民宅火災原因調查報告書一份附卷可稽（見本院卷第三九至四四頁）；參
      以上開火災原因調查報告書所附火災現場照片，相片１０、１１中所示之該臥
      室中央地板發現燒損之衣服（見本院卷第五六、五七頁），凡此均與被告於警
      訊及偵審中自承以打火機點燃衣服，使之延燒至天花皮及屋頂等事實相符，堪
      認被告之自白屬實，嗣後所辯係抽香煙時不小心燒到云云，顯係卸責之詞，不
      足採信。此外，並有火災現場照片二十一幀在卷可資佐證（見警卷及本院卷第
      五二至五八頁）。
    (二)按上址房屋既供人居住之用，其屬現供人使用之住宅，要無置疑，被告雖係於
      臥室，以點燃衣服之方式起火，企圖自殺，然此足以延燒至整間住宅，被告對
      此當有所認識，故其容有放火燒毀現供人使用之住宅之不確定故意。再觀諸上
      開火災原因調查報告書所附火災現場照片，相片２中所示之火災現場西側臥室
      燒損情形，已達該臥室屋瓦燒損掉落之程度（見本院卷第五二頁）；相片７、
      ８所示之該臥室內之東西側木質櫥櫃幾近完全燒損（見本院卷第五五頁）；且
      依警卷相片所示，該臥室之屋頂已燒毀，是以被告之放火行為已造成上址住宅
      喪失其主要效用甚然。
    (三)綜上所陳，本件事證明確，被告犯行洵堪認定，自應依法論科。
二、被告丙○○有長期失眠、焦慮煩躁之病狀，有治明診所出具之診斷證明書及病歷
    資料在卷可稽（見本院卷第三三頁、第九九至一一四頁）；復經本院依職權函請
    財團法人奇美醫院就被告於本件犯罪行為當時之精神狀態是否正常施以精神鑑定
    結果：綜合李員之個人發展史與現在疾病史、心理衡鑑、身體檢查及神經學檢查
    、腦波檢查、精神狀態檢查，李員因高血壓、糖尿病等內科慢性疾病致性功能障
    礙，因此對其太太愧咎，復因經濟因素及個人健康問題等壓力，致使李員情緒低
    落並有酒精濫用之情形，心理衡鑑亦顯示李員因情緒因素影響其思考及行事，診
    斷李員為重度憂鬱症，且案發當時李員是因企圖自殺才縱火，故推斷其應已達精
    神耗弱之程度，亦有奇美醫院台南分院九十一年五月十六日（九一）美分工字第
    ○一八一號函附之精神鑑定報告書一件附卷足憑（見本院卷第一二七至一二八頁
    ），足見被告於本件犯罪行為當時之精神狀態已達精神耗弱之程度，其為精神耗
    弱之人至明。
三、核被告丙○○所為，係犯刑法第一百七十三條第一項放火燒毀現供人使用之住宅
    罪。被告以一個放火行為同時燒燬住宅與該住宅內其他物品，應以保護社會安全
    法益為重，僅論以刑法第一百七十三條第一項之罪，不另成立刑法第一百七十五
    條第一項之罪（最高法院七十九年台上字第一四七一號判例參照），是以被告所
    為之放火行為，雖同時燒毀不同之客體，惟仍僅侵害單一之社會法益，僅論以一
    罪。又被告於行為時係處於精神耗弱之程度，已如前述，應依刑法第十九條第二
    項之規定減輕其刑。按自首以對於未發覺之罪投案而受裁判為要件，至其方式不
    限於自行投案，即託人代理自首或向非偵查機關請其轉送，亦無不可（最高法院
    五十年台上字第六五號判例及八十七年台上字第一六二八、二三七五號判決意旨
    參照），依證人丁○○於警訊時證稱：伊當時在睡覺，被告在自己住處縱火後，
    大聲喊叫伊名字，伊自睡夢中醒來，看到火勢迅速蔓延，被告要伊打一一○報案
    等語（見警卷），堪認被告於犯罪未發覺前，託人向警察機關自首，應減輕其刑
    ，並依法遞減之。爰審酌被告患有重度憂鬱症，因久病厭世，一時情緒失控，未
    深思後果，即罹本件犯行，及被告之品行、智識程度、所生危害及犯罪後態度等
    一切情狀，量處如主文所示之刑。末查被告前未曾受有期徒刑以上刑之宣告，有
    臺灣高等法院被告全國前案紀錄表一件附卷可稽，因一時貪念，思慮未周，致罹
    此罪名，犯後坦承犯罪，尚有悔意，經此起訴審判科刑，已足促其警惕，而無再
    犯之虞，本院認上開宣告之刑，以暫不執　行為適當，爰宣告緩刑四年，以啟自
    新。另本院審酌前開精神鑑定報告內載「案發當時李員是因企圖自殺才縱火，故
    推斷其應已達精神耗弱之程度，李員目前仍有自殺之危險性，建議宜精神科積極
    追蹤治療」之建議，且被告之妻乙○○○亦稱：被告喝酒後精神不穩定，伊有叫
    被告不要喝酒，但被告不一定聽話，要視被告之心情而定等語（見本院卷第三一
    至三二頁），顯見其家庭之約束力不足，為恐其再為類似之違法舉措而不自知，
    對其自身、家庭及社會治安均有高度危害，實有施以監護治療之必要，爰依刑法
    第八十七條第二項、第三項規定，併予宣告於刑之執行完畢後，令入相當處所，
    施以監護二年，期依保安處分執行法第四十六條、第四十七條規定送往精神病醫
    院或其他醫療團體，予以適當之治療及監視其行動，以資兼顧。
據上論斷，應依刑事訴訟法第二百九十九條第一項前段，刑法第一百七十三條第一項
、第十九條第二項、第六十二條前段、第七十四條第一款、第八十七條第二項、第三
項，判決如主文。本案經檢察官陳建弘到庭執行職務。
中　　　華　　　民　　　國　　九十一　　年　　　六　　　月　　 二十 　　日
                                  臺灣臺南地方法院刑事第四庭
                                      審判長  法　官
                                      　　　　法　官
                                      　　　　法　官
右正本證明與原本無異。
如不服本判決，應於判決送達後十日內，向本院提出上訴狀。
                                          書記官
附錄本案論罪科刑法條全文：
刑法第一百七十三條第一項
放火燒燬現供人使用之住宅或現有人所在之建築物、礦坑、火車、電車或其他供水、
陸、空公眾運輸之舟、車、航空機者，處無期徒刑或七年以上有期徒刑。
